【裁判字號】    97,訴,4543
【裁判日期】    980203
【裁判案由】    毒品危害防制條例
【裁判全文】
臺灣臺中地方法院刑事判決              97年度訴字第4543號
公  訴  人  臺灣臺中地方法院檢察署檢察官
被      告  甲○○
上列被告因毒品危害防制條例案件，經檢察官提起公訴（97年度
毒偵字第3790號），被告於準備程序就被訴事實為有罪之陳述，
經本院合議庭裁定由受命法官改依簡式審判程序審理，判決如下
：
    主    文
甲○○施用第一級毒品，累犯，處有期徒刑壹年。
    犯罪事實
一、甲○○曾於民國91年間因施用毒品案件，經依本院裁定送勒
    戒處所觀察、勒戒後，認無繼續施用毒品之傾向，於91年10
    月23日執行完畢釋放；復於93年間因施用第一級毒品案件，
    經本院以93年度訴字第2431號判處有期徒刑9月確定，於94
    年10月3日執行完畢；又於95年間因施用第一、二級毒品案
    件，經本院以95年度訴字第799號判處有期徒刑11月、6月，
    應執行有期徒刑1年3月確定，嗣因適用中華民國九十六年罪
    犯減刑條例減刑為應執行有期徒刑7月又15日，於96年6月30
    日縮刑期滿執行完畢。詎甲○○仍不知悔改，復基於施用第
    一級毒品海洛因之犯意，於97年5月17日晚上8時許，在臺中
    縣大雅鄉○○路○段16巷22弄1號住處房間，以將海洛因置於
    注射針筒內摻水稀釋後注射靜脈血管之方式，施用第一級毒
    品海洛因1次。嗣於97年5月20日11時35分許，經警持搜索票
    前往其上開住處執行搜索後，經其同意後採集其尿液送驗結
    果呈嗎啡（海洛因之代謝物）陽性反應。
二、案經臺中縣警察局移送臺灣臺中地方法院檢察署檢察官偵查
    起訴。
    理    由
一、認定犯罪事實所憑之證據及理由
(一)、被告甲○○於警詢、偵查中及本院審理時之自白。
(二)、中山醫學大學附設醫院檢驗科藥物檢測中心尿液檢驗報告1
    份。
(三)、查被告曾於91年間因施用毒品案件，經依本院裁定送勒戒處
    所觀察、勒戒後，認無繼續施用毒品之傾向，於91年10月23
    日執行完畢釋放；復於93年間因施用第一級毒品案件，經本
    判處有期徒刑9月確定，於94年10月3日執行完畢；又於95年
    間因施用第一、二級毒品案件，經本院判處有期徒刑11月、
    6月，應執行有期徒刑1年3月確定，嗣因減刑為應執行有期
    徒刑7月又15日，於96年6月30日縮刑期滿執行完畢，有臺灣
    高等法院被告前案紀錄表及臺灣臺中地方法院檢察署刑案資
    料查註紀錄表各1份在卷可憑。被告此次施用第一級毒品之
    犯行，雖係於上開觀察、勒戒執行完畢釋放5年後再犯，惟
    按毒品危害防制條例於92年7月9日修正公布，自93年1月9日
    施行，其中第20條、第23條將施用毒品之刑事處遇程序，區
    分為「初犯」及「5年內再犯」、「5年後再犯」，依其立法
    理由之說明：「初犯」，經觀察、勒戒或強制戒治後，應為
    不起訴處分或不付審理之裁定；經觀察、勒戒或強制戒治執
    行完畢釋放後，「5年內再犯」者，因其再犯率甚高，原實
    施之觀察、勒戒及強制戒治既已無法收其實效，爰依法追訴
    或裁定交付審理。至於經觀察、勒戒或強制戒治執行完畢釋
    放後，「5年後再犯」者，前所實施之觀察、勒戒或強制戒
    治已足以遮斷其施用毒品之毒癮，為期自新及協助其斷除毒
    癮，仍適用「初犯」規定，先經觀察、勒戒或強制戒治之程
    序。從而依修正後之規定，僅限於「初犯」及「5年後再犯
    」2種情形，始應先經觀察、勒戒或強制戒治程序。倘被告
    於5年內已再犯，經依法追訴處罰，縱其第3次（或第3次以
    上）再度施用毒品之時間，在初犯經觀察、勒戒或強制戒治
    執行完畢釋放5年以後，已不合於「5年後再犯」之規定，且
    因已於「5年內再犯」，顯見其再犯率甚高，原實施觀察、
    勒戒或強制戒治，已無法收其實效，即應依該條例第10條處
    罰（最高法院95年度第7次刑事庭會議決議參照）。本件被
    告既曾於上開觀察、勒戒執行完畢釋放後5年內，先後再於
    93年間、95年間犯施用毒品罪，而分別經刑罰判決與執行，
    足見其再犯率甚高，原實施之觀察、勒戒已無法收其實效，
    即應依法追訴處罰。
(四)、復按毒品危害防制條例第21條第2項明文：依前項規定治療
    中經查獲之被告應由檢察官為不起訴處分，但以一次為限。
    所稱「依前項規定治療中經查獲」，係指依該條第1項規定
    ，犯同條例第10條之罪者，於犯罪未發覺前，即自動向行政
    院衛生署指定之醫療機構請求治療，而於治療中始經查獲該
    項未發覺之犯罪而言；至於治療中再犯施用毒品之罪經查獲
    者，則不包括在內（最高法院97年度台上字第4987號判決意
    旨參照）。被告雖辯稱其於查獲前之97年5月19日有至童綜
    合醫院參加美沙冬替代療法云云，惟查：被告係於96年9月
    10日首度至童綜合醫院沙鹿院區接受美沙冬替代療法治療，
    仍持續接受治療中，有童綜合醫療社團法人童綜合醫院97年
    12月22日（97）童醫字第1651號函附於本院卷可按，顯見被
    告本件經查獲之施用第一級毒品犯行，係於其接受治療期間
    再犯，揆諸前揭判決意旨，自無毒品危害防制條例第21條第
    2項之適用餘地。
二、論罪科刑
(一)、核被告所為，係犯毒品危害防制條例第10條第1項之施用第
    一級毒品罪。被告持有第一級毒品之低度行為，為其施用第
    一級毒品之高度行為所吸收，不另論罪。
(二)、查被告曾於93年間因施用第一級毒品案件，經本判處有期徒
    刑9月確定，於94年10月3日執行完畢；又於95年間因施用第
    一、二級毒品案件，經本院判處有期徒刑11月、6月，應執
    行有期徒刑1年3月確定，嗣因減刑為應執行有期徒刑7月又
    15日，於96年6月30日縮刑期滿執行完畢，有臺灣高等法院
    被告前案紀錄表及臺灣臺中地方法院檢察署刑案資料查註紀
    錄表各1份在卷可憑，其於前案有期徒刑執行完畢後，5年內
    故意再犯本件有期徒刑以上之罪，為累犯，應依刑法第47條
    第1項之規定加重其刑。
(三)、爰審酌被告犯罪之動機、目的、手段、有多次施用毒品之前
    科，仍不知戒絕毒癮，足見其惡性非輕、所犯施用毒品罪，
    為自戕之病態行為、及其犯後坦承犯行，態度良好等一切情
    狀，量處如主文所示之刑。
三、適用之法律
(一)、刑事訴訟法第273條之1第1項、第299條第1項前段。
(二)、毒品危害防制條例第10條第1項。
(三)、刑法第11條前段、第47條第1項。
中    華    民    國    98    年     2    月    3     日
                  刑事第九庭    法  官  簡源希
上為正本係照原本作成。
如不服本判決應於收受判決後10日內向本院提出上訴書狀，並應
敘述具體理由；其未敘述上訴理由者，應於上訴期間屆滿後20日
內向本院補提理由書（均須按他造當事人之人數附繕本）「切勿
逕送上級法院」。
                                書記官  黃雅青
中    華    民    國    98    年     2    月    3     日
附錄論罪科刑法條：
毒品危害防制條例第10條第1項
施用第一級毒品者，處 6 月以上 5 年以下有期徒刑。


司法院資訊處製作；財團法人民間司法改革基金會備份。
